【裁判字號】    91,簡,251
【裁判日期】    920526
【裁判案由】    廢棄物清理法
【裁判全文】
臺北高等行政法院判決                              九十一年度簡字第二五一號
    原      告  甲○○
    訴訟代理人  丁○○
    被      告  臺北市政府環境保護局
    代  表  人  沈世宏（局長）
    訴訟代理人  丙○○
                乙○○
右當事人間因廢棄物清理法事件，原告不服臺北市政府中華民國九十年十二月二十七
日府訴字第九○○七五九五八○○號訴願決定，提起行政訴訟。本院判決如左︰
    主  文
原告之訴駁回。
訴訟費用由原告負擔。
    事  實
緣被告臺北市政府環境保護局所屬文山區清潔隊執勤人員於民國（下同）九十年二月
二十三日十時五十五分，在臺北市○○區○○路三段二○四號後側，發現原告甲○○
於排水溝設水槽從事洗滌，污水穢物未經妥善處理，致有穢物污染水溝蓋，造成髒亂
致污染環境衛生，乃當場開單告發；原告不服告發，曾於九十年三月十八日聲明異議
，經被告以九十年三月二十七日北市環稽字第九○三○○七六三○○號函復原告，並
以九十年五月七日廢字第Ｗ六五六七二五號處理違反廢棄物清理法案件處分書，處以
原告新臺幣（下同）一千二百元罰鍰。原告不服，提起訴願，旋遭駁回，遂向本院提
起行政訴訟，茲摘敘兩造訴辯意旨如左：
壹、原告起訴主張略謂：
一、聲明：
(一)、訴願決定及原處分均撤銷。
(二)、訴訟費用由被告負擔。
二、理由：
(一)、查經營香草小麥坊之負責人係訴外人顏明新，並非原告，故原告並無代受處罰能
    力。且原告並無『污染溝蓋』情形，既經臺北市議會協同被告會勘結論略以：「
    ．．．陳情人（即原告之父丁○○）指稱水溝之污水係二、三樓所排造成」及「
    原放置之木箱為防盜所設置現已移走」，並建請被告撤銷告發等情，足茲證明該
    污染實非原告所為。
(二)、查原告既非該香草小麥坊負責人，原告並無污染行為，原處分純屬片面臆測之詞
    ，未憑證據認定事實，且漏未斟酌營利事業登記證上所載應受罰之主體等，顯屬
    違誤。
貳、被告答辯主張略謂：
一、聲明：
(一)、原告之訴駁回。
(二)、訴訟費用由原告負擔。
二、理由：
(一)、卷查本案係被告所屬文山區清潔隊巡查人員於事實欄所述時、地，發現原告自行
    搭設水槽，未設置簡易過濾設備，污水、穢物未經有效處理，逕將其排入臺北市
    ○○路○段二○四號後側水溝蓋，造成環境污染，被告所屬巡查人員（原告發人
    ）除現場飭請原告改善外，並當場掣單舉發由原告收執，是以，本案依法告發違
    規行為人，並無違誤。其次首揭法條所稱指定清除地區，為臺北市所轄之行政區
    域，本案行為發現地點位於臺北市文山區內，自為本法規範範圍，原告於洗滌過
    程所造成之環境污染，應自行清除之，原告主張系爭污染為二、三樓所排放污水
    造成排水溝蓋穢物乙節，並執此為辯，實不足採。
(二)、原告於排水溝上自行搭設水槽，未設置簡易過濾設備，穢物未經有效處理，造成
    環境污染，乃為不爭之事實。尚難以臺北市議會市民服務中心協調本案會勘紀錄
    建請被告撤銷告發等為由，而阻卻本件違規受罰之責任；從而，被告依首揭法條
    之規定，處以原告法定最低額一千二百元之罰鍰，並無違誤。
(三)、原告一再辯稱其非經營香草小麥坊之負責人，無代收受處罰能力，冀圖卸責免罰
    惟被告所屬稽查當時原告即承認該污染情形為其本人疏忽造成，意即原告為行為
    人，被告以其為告發對象並無違誤。
    理  由
壹、按行為時廢棄物清理法第三條規定：「本法所稱指定清除地區，謂行政機關基於
    環境衛生需要，所公告指定之清除地區。」、同法第十二條第二款規定：「在指
    定清除地區內嚴禁有左列行為：二、污染地面、池溏、水溝、牆壁、樑柱、電桿
    、樹木、道路、橋樑或其他土地定著物。」及同法第二十三條第三款規定：「有
    左列情形之一者，處四百元以上一千五百元以下罰鍰。．．．三、違反第十二條
    各款規定者。」同法台北市施行細則第三條規定：「本法所稱指定清除地區，為
    本市所轄之行政區域。」第五條第二款規定：「本法第十二條第二款所稱污染包
    括左列行為：八、利用路旁人行道生火，洗物或屠宰者。．．．十四、空地上生
    雜草或堆置廢土、雜物，不加清除或整理，形成髒亂者」、第五十二條規定：「
    違反本法及本細則之規定者，處罰其所有人、管理人或使用人」。
貳、原告起訴略以：香草小麥坊並非原告所開，被告不應對原告處罰，又香草小麥坊
    係依規定經營蛋糕等食品，衛生第一，絕無原處分書所謂污染溝蓋情形。水溝之
    污水係二、三樓排放所造成；被告之認定與原告向臺北市議會陳情所作成之會勘
    結論顯有未合，難以甘服云云。
參、經查，被告所屬文山區清潔隊執勤人員於事實欄所揭時地，發現有穢物污染水溝
    蓋，致污染環境衛生，經查係原告自行搭設水槽從事洗滌，復未設置簡易過濾設
    備，任其穢物排入本市○○區○○路三段二０四號後側水溝所致；乃現場拍照存
    證並掣單告發，經原告確認並於舉發通知書上簽名收執，此有原告違規事實採證
    照片影本四幀、被告九十年二月二十三日北巿環文罰字第Ｘ二九九六一九號處理
    違反廢棄物清理法案件舉發通知書及所屬衛生稽查大隊陳情訴願案件簽辦單等影
    本在卷可稽，是原告違規事證明確，洵堪認定。
肆、依附於訴願卷之採證照片影本顯示，現場擺放之物確係屬洗滌設備之水槽等，並
    非原告所稱之木箱，況臺北市議會市民服務中心協調本案會勘時亦未有該木箱存
    在，此有該紀錄之結論可稽，原告就此所辯，並非可採。足見系爭水槽洗滌物品
    後污水污物未經妥善處理。另該照片上顯示在現場之人，確係原告無訛，又香草
    小麥坊之負責人即訴外人顏明新在被告告發之時，並未在場，而係原告在場，並
    簽收上開告發單，此經原告訴訟代理人陳述在卷，亦有本件告發單上原告之簽名
    可查，足見原告確係本件違章事實之行為人，被告對原告予以告發處罰，並無違
    誤。原告僅空言主張污染非其所造成，且提出香草小麥坊之營利事業證，尚難據
    以對其為有利之認定。至於臺北市議會市民服務中心協調本案會勘紀錄係事後所
    作，且會勘紀錄所謂「水溝之污水係二、三樓所排造成」係陳情人（即本件訴訟
    代理人即原告之父丁○○）指稱之事實，此有會勘紀錄之記載甚明，紀錄所載既
    非客觀存在之事實，更不足為原告有利之證據，附此敘明。
伍、從而，被告依前揭規定，處以原告法定最低額之新臺幣一千二百元罰鍰，並無不
    合，訴願決定遞予駁回，亦無違誤，均應予維持。本件原告之訴為無理由，應予
    駁回。
據上論結，本件原告之訴為無理由，爰依行政訴訟法第二百三十六條、第九十八條第
三項前段判決如主文。
中      華      民      國    九十二    年      五      月    二十六    日
                                臺 北 高 等 行 政 法 院  第 五 庭
                                                     法  官  劉介中
右為正本係照原本作成。
本件以訴訟事件所涉及之法律見解具有原則性者為限，始得於本判決送達後二十日內
向本院提出上訴狀並表明上訴理由，如已於本判決宣示後送達前提起上訴者，應於判
決送達後二十日內補具上訴理由（均按他造人數附繕本），且經最高行政法院許可後
方得上訴。
中      華      民      國    九十二    年      五      月    二十六    日
                                                     書記官  黃明和


司法院資訊處製作；財團法人民間司法改革基金會備份。
